最高法院刑事判決　　　　　　　　　　　　　　　　八十八年度台非字第一四二號
　　上訴人　最高法院檢察署檢察總長
　　被　告　甲○○
右上訴人因被告賭博案件，對於臺灣臺中地方法院中華民國八十八年一月八日第一審
確定判決（八十八年度中簡字第一三四號，聲請簡易判決案號：台灣台中地方法院檢
察署八十七年度偵字第一○一一七號），認為違背法令，提起非常上訴，本院判決如
左：
　　主  文
上訴駁回。
　　理  由
非常上訴理由稱：「按案件遇有被告死亡之情形者，應諭知不受理之判決，為刑事訴
訟法第三百零三條第五款所明定。查臺灣臺中地方法院八十八年度中簡字第一三四號
賭博案件，被告甲○○已於八十七年十月二日死亡，有該案卷中臺中縣石崗鄉戶政事
務所答覆表所附之戶籍謄本可證。然臺灣臺中地方法院於八十八年二月六日（應為一
月八日）為第一審判決，以甲○○犯賭博罪，判處有期徒刑四月，如易科罰金以三百
元折算一日，且該判決業已確定。揆諸首開法律條文規定，該判決顯有適用法律不當
之違法，因案已確定，合依刑事訴訟法第四百四十一條、第四百四十三條，提起非常
上訴。請將原判決中關於有關甲○○部分之判決撤銷，另為適法之判決，以符法制。
」等語。
本院按判決確定後，發見該案件之審判係違背法令者，最高法院之檢察長得向最高法
院提起非常上訴，刑事訴訟法第四百四十一條定有明文，是提起非常上訴，應以確定
判決為對象。次按被告死亡者，其訴訟主體已不存在，其法院所為之判決，自無從為
送達，而其家屬既非訴訟當事人，又非法律規定應送達之人，自亦不必向其為送達，
因之，此種案件因對被告無法送達，應屬無法確定之案件。本件臺灣臺中地方法院檢
察署檢察官以被告甲○○有犯刑法第二百六十八條之罪聲請簡易判決，經原審判決：
「甲○○共同連續意圖營利，供給賭博場所，處有期徒刑肆月，如易科罰金以參百元
折算壹日」，嗣將判決正本送達時，因被告已死亡，致無法送達而退回，此有郵務送
達公文封在卷可證；而被告甲○○確於八十七年十月二日死亡，亦有臺中縣石崗鄉戶
政事務所答覆表所附之戶籍謄本可證。故原審於民國八十八年一月八日（非常上訴理
由誤為二月六日）為判決時，未就被告部分諭知不受理之判決，固有違誤，然依上述
說明，本件原判決關於被告部分因判決正本無從送達致尚未確定，自不得對之提起非
常上訴，非常上訴意旨誤以原判決業已確定，自有誤會，其上訴為無理由，應予駁回
。
據上論結，應依刑事訴訟法第四百四十六條，判決如主文。
中      華      民      國    八十八    年      六      月      十      日
                              最高法院刑事第十一庭
                                  審判長法官  陳  炳  煌
                                        法官  陳  正  庸
                                        法官  陳  世  雄
                                        法官  陳  東  誥
                                        法官  黃  正  興
      右正本證明與原本無異
                                              書  記  官
中      華      民      國    八十八    年      六      月    十四      日
